【裁判字號】    96,易,3788
【裁判日期】    970626
【裁判案由】    詐欺
【裁判全文】
臺灣板橋地方法院刑事判決              96年度易字第3788號
公  訴  人  臺灣板橋地方法院檢察署檢察官
被      告  丁○○
上列被告因詐欺案件，經檢察官提起公訴（96年度偵字第23179
號），暨臺灣臺北地方法院檢察署檢察官移送併辦（96年度偵字
第26578號），本院判決如下：
    主  文
丁○○幫助意圖為自己不法之所有，以詐術使人將本人之物交付
，處有期徒刑參月，如易科罰金，以新臺幣壹仟元折算壹日。
    事  實
一、丁○○雖預見提供金融機構帳戶之存摺、提款卡及密碼予他
    人使用，將可供犯罪者作為詐欺他人將款項匯入該帳戶之用
    ，而幫助他人犯詐欺取財罪，竟仍不違背其本意，基於幫助
    詐欺取財之不確定故意，將其所申設之上海商業儲蓄銀行龍
    山分行帳號00000000000000000 號帳戶（下稱上開帳戶）之
    存摺、提款卡及密碼，於民國96年7 月26日，在臺北市○○
    路「空軍一號」客運之轉運站，透過轉運交予真實姓名年籍
    不詳自稱「李雅雯」之女子使用。嗣該女子所屬詐騙集團成
    員即意圖為自己不法之所有，於96年7 月28日下午，先後以
    電話（一）向甲○○佯稱其銀行帳戶有重複扣款情形，並要
    甲○○配合測試，致甲○○陷於錯誤，依指示於同日14時49
    分許，匯款新臺幣（下同）29,988元至上開帳戶，旋遭悉數
    提領一空；（二）向戊○○、乙○○、丙○○、己○○誆稱
    渠等網路購物帳號出現問題，需操作自動櫃員機始能更正等
    語，致戊○○、乙○○、丙○○、己○○陷於錯誤，依指示
    於同日16時23分許、16時40分許、17時18分許、18時33分許
    ，分別匯款5,252 元、6,943 元、28,999元、22,436元至上
    開帳戶，旋遭悉數提領一空。嗣甲○○等人發覺受騙，報警
    處理始悉上情。
二、案經臺北縣政府警察局永和分局報告臺灣板橋地方法院檢察
    署檢察官偵查起訴暨臺灣臺北地方法院檢察署檢察官移送併
    辦。
    理  由
一、本件認定事實所引用之卷內其他卷證資料，並無證據證明係
    公務員違背法定程序所取得，且檢察官、被告於本院準備程
    序及審判期日時均表示無意見而不予爭執，迄至言詞辯論終
    結前亦未再聲明異議，依刑事訴訟法第159 條之5 之規定，
    本件認定事實所引用之其他證據，均有證據能力。
二、訊據被告丁○○固坦承申設上開帳戶，並曾將該帳戶交予他
    人使用之事實，惟矢口否認涉有幫助詐欺取財犯行，辯稱：
    交付上開帳戶係因他人欠伊錢，供他人將欠款匯回云云。惟
    查：
（一）前揭犯罪事實，業據被害人甲○○、戊○○、乙○○、丙○○、己○○於警詢時指訴綦詳，並有自動櫃員機交易明
      細表4 紙、上海商業儲蓄銀行龍山分行96年8 月13日上龍
      96 字 第131 號函暨函附之開戶基本資料、交易名細1 份
      附卷可稽，足認被告之上開帳戶確有遭詐騙集團利用以取
      得被害人匯入之款項無訛。
（二）被告於本院審理時供稱：「我的帳戶是因為他人欠我錢，
      他說要把錢還給我，要我的帳戶」云云。惟匯款轉帳僅須
      提供個人帳戶之帳號即可，依一般社會經驗，當無要求連
      同存摺、提款卡及密碼一併交付之理；再被告對於交付對
      象之真實姓名年籍均毫不知悉，所稱是否屬實，即有可疑
      。況被告遽然盡信陌生人所言，任他人支配所有之帳戶，
      亦有悖常情。再按金融帳戶資料事關個人財產權益之保障
      ，存摺、提款卡等物之專屬性質均甚高，倘落入不明人士
      手中，極易被利用為取贓之犯罪工具，一般人均有妥為保
      管以防止他人任意使用之認識，縱有特殊情況偶須交付他
      人使用，亦必深入瞭解用途及合理性。且近來詐騙集團犯
      案猖獗，每每利用人頭帳戶作為犯罪工具，若任意將自己
      帳戶之相關物件資料交予不明人士，將有遭他人作為財產
      犯罪時，非正當資金進出之不法用途，被告乃一智識程度
      正常之成年人，於交付上開帳戶時，豈能無疑？因之，被
      告將其所有之上開帳戶交予他人使用，對該收集帳戶之人
      將可能以該帳戶供作詐欺取財之非法用途一節，應有所預
      見，竟不違背其本意，仍提供其所有帳戶予他人使用，則
      被告具有幫助詐欺之不確定故意甚明。綜上所述，被告所
      辯，衡情當屬臨訟飾卸之詞，本件事證明確，被告犯行洵
      堪認定。
三、核被告所為，係犯刑法第30條第1 項前段、第339 條第1 項
    之幫助詐欺取財罪。又被告以幫助之意思，為詐欺罪構成要
    件以外之行為，爰依刑法第30條第2 項之規定，按正犯之刑
    減輕之。另臺灣臺北地方法院檢察署檢察官移送併辦部分，
    其犯罪事實與本件經起訴部分，係屬實質上同一案件，本院
    自得併予審理。爰審酌被告將上開帳戶提供予他人使用，助
    長他人犯罪，增加被害人尋求救濟及治安機關查緝犯罪之困
    難，危害被害人財產安全及社會治安，兼衡被告素行、智識
    程度、犯罪動機、對被害人財產所生危害程度，及其犯後否
    認犯行之態度等一切情狀，量處如主文所示之刑，並諭知易
    科罰金之折算標準。
據上論斷，應依刑事訴訟法第299 條第1 項前段，刑法第30條、
第339 條第1 項、第41條第1 項前段，刑法施行法第1 條之1 ，
判決如主文。
本案經檢察官藍海凝到庭執行職務
中    華    民    國    97    年    6     月    26    日
                    刑事第七庭  審判長法  官  胡堅勤
                                      法  官  吳佳穎
                                      法  官  李君豪
以上正本證明與原本無異。
如不服本判決，應於判決送達後10日內敘明上訴理由，向本院提
出上訴狀（應附繕本）。
                                      書記官  林文達
中    華    民    國    97    年    6     月    26    日
附錄本案論罪科刑法條全文
刑法第339條
意圖為自己或第三人不法之所有，以詐術使人將本人或第三人之
物交付者，處5年以下有期徒刑、拘役或科或併科1千元以下罰金
。
以前項方法得財產上不法之利益或使第三人得之者，亦同。


司法院資訊處製作；財團法人民間司法改革基金會備份。
